臺灣臺北地方法院交通事件裁定　　　　　　　　　九十一年度交聲字第一０一三號
　　異　議　人　即
　　受　處　分　人　甲○○
右列受處分人因違反道路交通管理處罰條例案件，對於台北市交通事件裁決所於中華
民國九十一年六月五日所為之北市裁三字第駕裁二二－Ｄ一Ａ四五三二二三號及九十
一年六月二十四日所為之北市裁三字第駕裁二二－Ｄ一Ａ四五三二二一號裁決，聲明
異議，本院裁定如左：
    主  文
原台北市交通事件裁決所北市裁三字第駕裁二二－Ｄ一Ａ四五三二二三號裁決書所為
之處分撤銷。
甲○○不罰。
其餘異議駁回。
    理  由
壹、有關北市裁三字第駕裁二二－Ｄ一Ａ四五三二二一號裁決部分：
  一、按駕駛人駕駛汽車，應遵守道路交通標誌、標線、號誌之指示，並服從執行交
      通勤務之警察或依法令執行指揮交通及交通稽查任務人員之指揮，道路交通安
      全規則第九十條定有明文。又汽車駕駛人，行經有燈光號誌管制之交岔路口闖
      紅燈者，處新台幣（下同）一千八百元以上五千四百元以下之罰鍰；另汽車駕
      駛人，有違反道路交通管理處罰條例第五十三條情形者，除依原條款處罰鍰外
      ，並記違規點數三點，道路交通管理處罰條例第五十三條及第六十三條第一項
      第三款分別定有明文。次按，行為人有違反道路交通管理處罰條例之情形，經
      警當場舉發者，應將舉發違反道路交通管理事件通知單填記後交付該行為人簽
      名或蓋章收受之；拒絕簽章者，並記明其事由，視為已收受；又違反道路交通
      管理事件行為人，未依規定自動繳納罰鍰，或未依規定到案聽候裁決，處罰機
      關應於二個月內依標準表逕行裁決之，原違反道路交通管理事件統一裁罰標準
      及處理細則（現更名為違反道路交通管理事件統一裁罰基準及處理細則）第十
      一條第一項第一款及第四十四條第一項分別定有明文。是行為人如係駕駛汽車
      行經有燈光號誌管制之交岔路口闖紅燈行駛而為警舉發，未於舉發通知單上所
      載之應到案日期前到案聽候裁決，經處罰機關調查後仍認定其有上開違規行為
      而逕行裁決處罰者，依原違反道路交通管理事件統一裁罰標準及處理細則第四
      十四條第一項及違反道路交通管理事件統一裁罰標準表（以下稱標準表）之規
      定，應對該行為人處以五千四百元之罰鍰，並記違規點數三點。
  二、本件受處分人即異議人甲○○於民國九十一年三月五日十一時二十五分許，駕
      駛繼信營造股份有限公司所有之車號為二Ｄ－七八五七號之自用小客車，行經
      桃園市○○○路三四號前之設有燈光號誌管制之交岔路口，竟於紅燈時仍加速
      行駛，適為在該處執勤之桃園縣警察局龜山分局坪頂派出所員警鍾茂林攔停，
      而以受處分人有前揭違反道路交通管理處罰條例第五十三條規定之行為當場掣
      單舉發，嗣因受處分人拒絕簽收員警所開立之上開舉發違反道路交通管理事件
      通知單，由員警在舉發通知單上載明受處分人拒絕簽收之事由，而依原違反道
      路交通管理事件統一裁罰標準及處理細則第十一條第一項第一款規定，視為受
      處分人已經收受該通知單，嗣受處分人未於舉發通知單所載應到案日期（即九
      十一年三月二十日）前到案聽候裁決，且未向原處分機關提出申訴，案經原處
      分機關即台北市交通事件裁決所函請舉發單位即桃園縣警察局龜山分局調查，
      因認受處分人確有前開違規行為，原處分機關乃以「駕車行經有燈光號誌管制
      之交岔路口闖紅燈」之違規事實，並依道路交通管理處罰條例第五十三條及第
      六十三條第一項第三款、原違反道路交通管理事件統一裁罰標準及處理細則第
      四十四條第一項及標準表之規定，於應到案日期後二個月（即九十一年六月二
      十四日）逕行裁處受處分人罰鍰五千四百元，並記違規點數三點等事實，此有
      桃園縣警察局舉發違反道路交通管理事件通知單通知聯（桃警局交字第Ｄ一Ａ
      四五三二二一號）、桃園縣警察局龜山分局九十一年七月三日山警分交字第０
      九一０００七四九０號函、台北市交通事件裁決所違反道路交通管理事件之北
      市裁三字第駕裁二二－Ｄ一Ａ四五三二二一號裁決書及台北市交通事件裁決所
      送達證書等影本在卷可稽。
  三、訊據受處分人固不否認有於前開時間駕駛上開車輛行經前述違規地點而為警攔
      停等事實，惟矢口否認有何違反道路交通管理處罰條例規定之行為，辯稱：其
      當日並未闖紅燈云云。經查：右揭違規事實，業經證人即舉發員警鍾茂林於本
      院九十一年十月二十八日調查中到庭具結並證稱：「受處分人從文化二路直行
      ，他闖的不是文化路和復興一路交叉口的紅燈，而是在文化二路三四號前的紅
      燈，我看到他時是直行，我不知道他有無過復興一路。」等語在卷，復有其所
      繪製之現場位置圖附卷可參；而交通警員掣單舉發違反道路交通管理處罰條例
      所列之違規事實，本質上為行政處分，且係公務員基於職務上之權力，依法就
      特定之具體事件所為具有公法上效果之單方行政行為，基於公務員所為公法上
      行為具有公信力之原則，該行政處分當可被推定為真正，是本件受處分人既未
      就執勤員警之舉發違誤提出相關證據以供調查，且依卷存證據資料亦無其他積
      極證據足資證明其有捏造事實違法取締之情事，則執勤員警本其維護交通秩序
      及安全之職責所為之上開舉發行為，自應受到合法及正確之推定；又上開違規
      地點確設有燈光號誌管制乙情，亦經證人鍾茂林證述在卷，而上開違規時地之
      交通號誌運作正常，業有桃園縣警察局龜山分局九十一年十一月二十日山警交
      分字第０九一００一三一九七號函及所檢附之交通號誌設置相片在卷可參，是
      受處分人上開所辯，應屬事後卸責之詞，不足採信。至受處分人雖聲請傳喚其
      同車人員，然本件事證已明，本院因認無傳喚之必要，附此敘明。本件事證明
      確，受處分人確有前揭違規行為，應堪認定。
  四、綜上所述，受處分人確有於前揭時間行經有燈光號誌管制之交岔路口闖紅燈之
      行為，自屬違反道路交通管理處罰條例第五十三條之規定，而受處分人未於舉
      發通知單上所載應到案日期（即九十一年三月二十日）到案聽候裁決，經原處
      分機關依規定於應到案日期後二個月（即九十一年六月二十四日）逕行裁處，
      是原處分機關依道路交通管理處罰條例第五十三條及第六十三條第一項第三款
      、原違反道路交通管理事件統一裁罰標準及處理細則第四十四條第一項及前揭
      標準表之規定裁處受處分人罰鍰五千四百元，並記違規點數三點，經核並無違
      誤。本件受處分人猶執前詞，指摘原處分不當，自無理由，應予駁回。
貳、有關北市裁三字第駕裁二二－Ｄ一Ａ四五三二二三號裁決部分：
  一、按法院受理有關交通事件，準用刑事訴訟法之規定，道路交通管理處罰條例第
      八十九條前段定有明文，是最高法院七十六年台上字第四九八六號判例所揭示
      之意旨：認定犯罪事實所憑之證據，雖不以直接證據為限，間接證據亦包括在
      內；然而無論直接或間接證據，其為訴訟上之證明，須於通常一般之人均不致
      有所懷疑，而得確信其為真實之程度者，始得據為有罪之認定，倘其證明尚未
      達到此一程度，而有合理之懷疑存在以致事實審法院無從取得有罪之確信時，
      即應由法院為諭知被告無罪之判決，亦即刑事訴訟法上法院認定事實之最重要
      原則「認定被告有罪，就該有罪事實不能有任何之合理懷疑存在」，於法院審
      理行為人違反道路交通管理處罰條例案件時，自當有其適用。易言之，法院於
      審理行為人違反道路交通管理處罰條例案件，當踐行完畢調查證據之程序後，
      為事實之認定時，如就原處分機關所認定之行為人違規之事實仍有合理之訴訟
      上懷疑，而無法百分之百確信行為人確有該當於道路交通管理處罰條例各該處
      罰條文之構成要件事實時，即應依訴訟上之待證事實「倘有懷疑，則從被告之
      利益作解釋」之證據法則，作對受處分人有利之認定。
  二、本件原處分機關認受處分人即異議人甲○○於九十一年三月五日十一時二十五
      分許，駕駛繼信營造股份有限公司所有之車號為二Ｄ－七八五七號之自用小客
      車，行經桃園市○○○路三四號前之設有燈光號誌管制之交岔路口，竟於紅燈
      時仍加速行駛，適為在該處執勤之桃園縣警察局龜山分局坪頂派出所員警鍾茂
      林攔停，而以受處分人有前揭違反道路交通管理處罰條例第五十三條規定之行
      為當場掣單舉發，嗣因受處分人拒絕簽收員警所開立之上開舉發違反道路交通
      管理事件通知單而駕車離去，並由員警以受處分人所有之前開車輛有前揭違反
      道路交通管理處罰條例第六十條第二項規定之行為掣單舉發，嗣將前開舉發通
      知單送達於受處分人，因受處分人未於舉發通知單所載應到案日期（即九十一
      年三月二十日）前到案聽候裁決，且未向原處分機關提出申訴，案經原處分機
      關即台北市交通事件裁決所函請舉發單位即桃園縣警察局龜山分局調查，因認
      受處分人確有前開違規行為，原處分機關乃以「不服交通勤務警察稽查」之違
      規事實，並依道路交通管理處罰條例第六十條第二項、原違反道路交通管理事
      件統一裁罰標準及處理細則第四十四條第一項及標準表之規定，於應到案日期
      後二個月（即九十一年六月五日）逕行裁處受處分人罰鍰一千八百元，並記違
      規點數一點。
  三、訊據受處分人固不否認有於前開時間駕駛上開車輛行經前述違規地點而為警攔
      停等事實，惟堅決否認有何違反道路交通管理處罰條例規定之行為，辯稱：其
      並無不服取締之行為等語。經查：受處人於本院九十一年十月二十八日調查中
      供稱：「我根本沒有闖紅燈，我是綠燈左轉，我從復興一路左轉到文化二路，
      警員在站在距離一百公尺左右地方，警員有把我攔停，我有把車停下來，我停
      下來後，警員要看我證件，我把證件給他看，他就把我的證件拿去開罰單，然
      後說我闖紅燈，叫我簽收，我就不肯簽，我不知道警員開幾張罰單給我，因為
      我根本沒有給他簽，也沒有跟他拿罰單，所以我不知道開幾張，我沒有不服取
      締，若我不服取締，他怎麼會知道駕照號碼，我當時沒有跟他吵架，我只有說
      我要跟他打官司。」等語，徵諸證人即查獲員警鍾茂林於本院同日調查中證稱
      ：「（問：為何會開他另外一張罰單？）我攔甲○○時，是三台一起攔下的，
      所以我先開了三台的闖紅燈罰單，因為我正在開第一張時，他就說我們沒有闖
      紅燈也沒有拍照片，我跟他要兩次證件，受處分人有給我證件，然後他就在旁
      邊喃喃自語說垃圾等字眼，等我開完罰單後把證件還給他，我請他簽名，他就
      把證件拿回去開車門邊說簽個濫，就駕車離去，也沒有收受紅單。」等語，足
      見受處分人於執勤員警攔停之際即依規定提供證件以供稽查，自難認其有何不
      服稽查之行為；況受處分人於執勤員警舉發之際對其舉發事實表示不服，縱其
      所為不服之表示有所失當，本應由執勤員警另循其他法律途徑處理，尚難認即
      屬不服稽查之行為，而逕以上開處分相繩。是受處分人上開所辯，應屬可採。
  四、綜上所述，原處分機關所認定受處分人不服交通勤務警察稽查之事實，既有前
      揭不當之處，而原處分機關未予詳查遽對受處分人為前開裁決，自有未洽。受
      處分人聲明異議意旨否認違規指摘原裁決不當，為有理由，是原裁決既有前開
      違誤即屬無可維持，應由本院予以撤銷改判，並另為不罰之諭知，而裁處如主
      文第二項所示之處分。
據上論斷，應依道路交通案件處理辦法第十九條、第二十條前段，裁定如主文。
中      華      民      國    九十一    年     十一     月    二十八    日
                                      臺灣臺北地方法院交通法庭
                                          法  官    黃雅君
右正本證明與原本無異。
如不服本裁定，應於裁定送達後五日內向本院提出抗告狀。
                                          書記官    梁淑時
中      華      民      國    九十一    年     十一     月    二十八    日
